【裁判字號】    96,交聲,566
【裁判日期】    970131
【裁判案由】    聲明異議
【裁判全文】
臺灣高雄地方法院交通事件裁定         96年度交聲字第566號
原處分機關  交通部公路總局高雄區監理所
異  議  人
即受處分人  乙○○
上列異議人即受處分人因違反道路交通管理處罰條例案件，對於
交通部公路總局高雄區監理所民國96年6 月15日所為之處分（原
處分案號：高監自裁字裁80-B00000000號）聲明異議，本院裁定
如下：
    主  文
異議駁回。
    理  由
一、按汽車駕駛人，行經有燈光號誌管制之交岔路口闖紅燈者，
    ，處新臺幣（下同）1,800 元以上5,400 元以下罰鍰，道路
    交通管理處罰條例第53條第1 項定有明文。又按汽車駕駛人
    有前開第53條規定之情形者，除依該條處罰鍰外，並予記違
    規點數3 點，同條例第63條第1 項第3 款亦有明文規定。
二、本件原處分機關交通部公路總局高雄區監理所係以：異議人
    即受處分人乙○○於民國96年2 月1 日上午11時35分許，駕
    駛車號D9-8929 號自小貨車，由南往北方向行駛於高雄市○
    ○路，於行經建興路與建德路口時，闖紅燈直行建興路，適
    舉發單位高雄市政府警察局三民第二分局民族派出所員警甲
    ○○、丙○○騎乘警用機車由北往南方向沿建興路巡邏至上
    開路口停等紅燈，見狀遂以異議人駕車行經有燈光號誌管制
    之交岔路口闖紅燈為由，依違反道路交通管理處罰條例第53
    條第1 項之規定掣單舉發，嗣異議人提出申訴，經原處分機
    關函請舉發單位調查結果，仍認異議人確有前開違規行為，
    原處分機關乃依上開條文、違反道路交通管理事件統一裁罰
    基準及處理細則（下稱處理細則）第43條、第44條及第67條
    等規定，於96年6 月15日以高監自裁字裁80-B00000000號裁
    決書裁處異議人罰鍰5,400 元，並記違規點數3 點在案。
三、聲明異議意旨略以：異議人於上揭時、地確有駕駛車號D9-8
    929 號自小貨車，由南往北方向沿建興路行駛至建興路與建
    德路口，而異議人於經過停止線前時因為看到號誌是綠燈，
    所以就繼續往前進，當時建德路也有很多機車在停等紅燈，
    可以證明建興路當時的確是綠燈，但後來因為當地攤販很多
    ，導致異議人只能緩慢通過該路口，而於通過路口後就被警
    察攔檢，但異議人確實沒有闖紅燈，員警也沒有證據可以證
    明異議人有闖越紅燈云云。經查：
    (一)異議人於96年2 月1 日上午11時35分許，駕駛車號D9-892
      9 號自小貨車，由南往北方向行駛於高雄市○○路，於行
      經建興路與建德路口時，確有闖越紅燈直行建興路乙情，
      業據證人即本件舉發員警甲○○於本院審理中結證稱：伊
      於96年2 月1 日中午11時35分許有在建興路與建德路口舉
      發車號D9-8929 號自小貨車闖紅燈之交通違規，當天伊是
      巡邏的帶班，伊與另一位同事騎機車巡邏至該路口，當天
      伊等是沿建興路由北向南方向行走，正於上開路口停止線
      前停等紅燈時，看到車號D9-8929 號自小貨車沿建興路由
      南向北方向行駛沒有減速就直接闖紅燈經過該路口，造成
      要過馬路的行人都因此停下來，伊就直接迴轉去攔檢該部
      自小貨車，攔下後伊告知異議人已經闖紅燈，但異議人表
      示沒有看到紅燈，並要求伊不要開單或是開其他違規項目
      ，但都被伊當場拒絕，伊開完單後，就直接將單子交給異
      議人；當天並沒有異議人所述其駕駛之車子經過停止線時
      號誌尚為綠燈，係因路口攤販過多，導致其僅能緩慢通過
      路口，故尚未完全通過該路口號誌即轉為紅燈之情形，因
      為當時伊已經在該路口停等紅燈，對向也一定是紅燈，況
      且當地路口的攤販也不會影響到駕駛人看交通號誌之視線
      ，另外當時建德路上的機車並不是在停等紅燈，而是因為
      異議人闖紅燈才導致機車必須停下來等語明確（本院卷第
      25至27頁參照），核與證人亦係本件舉發員警謝志忠於本
      院審理中結證稱：伊有於96年2 月1 日中午11時35分許與
      甲○○警員在建興路與建德路口舉發車號D9-8929 號自小
      貨車闖紅燈之交通違規，當日伊與小隊長甲○○在執行巡
      邏勤務，在建興路北往南方向、建興路與建德路口停等紅
      燈，就看到車號D9-8929 號自小貨車由建興路南向北方向
      闖越紅燈，伊等就迴轉將異議人攔檢並舉發異議人闖紅燈
      ，當日執行勤務時只有伊與小隊長甲○○二人，但同一時
      、地另有呂清男警員帶一名警專實習生鍾易蓉負責金融機
      構簽巡剛好經過該地，看到伊等在舉發就停下來詢問是否
      需要支援；當天並無異議人所述其駕駛之自小貨車經過停
      止線時號誌尚為綠燈，係因該處攤販過多導致尚未通過路
      口，號誌即轉為紅燈之情形，因為當伊等停等紅燈時，對
      向的號誌也是紅燈，伊等是看到該部車子沒有減速直接闖
      越紅燈，所以才迴轉前往欄檢舉發；當日是由小隊長甲○
      ○負責開單舉發，伊在旁邊負責警戒，而在伊警戒過程中
      ，伊又發現有一部車子車號ZB-2821 號自小客車也是闖紅
      燈，伊就將該部車攔檢，並亦交由甲○○舉發等語情節相
      符（本院卷第70、71頁參照），並有證人甲○○庭呈附卷
      之現場照片3 幀（本院卷第31、32頁參照）、高雄市政府
      警察局三民第二分局96年9 月19日高市警三二分偵字第09
      6002 3549 號函檢附民族路派出所96年2 月1 日勤務表、
      工作紀錄簿各1 份暨現場照片4 幀（本院卷第62、63頁參
      照）附卷可稽。
    (二)至異議人雖以前揭情詞置辯。惟查，異議人於前揭時、地
      確有駕車行經有燈光號誌管制之交岔路口而闖紅燈之交通
      違規行為，業據證人甲○○、丙○○於本院審理中結證明
      確，均已如前述，而證人甲○○、丙○○二人雖為本件舉
      發員警，惟渠等到庭所陳述之上開舉發經過，經查尚無違
      反經驗或論理法則之處，且遍查本件卷存證據資料，亦無
      任何積極證據足以證明渠等前揭所述係虛偽不實，亦無足
      可顯信渠等陳述不可採信之品性證據或前科證據存在，自
      不得僅因渠等為本件開單舉發異議人之員警，即遽予否認
      其上開證述之可信性，況上開證人與異議人間素昧平生，
      並無仇隙嫌怨，而警員執行公務時，本身即受有行政懲處
      責任之監督，且其到庭具結作證，更係以刑事責任擔保其
      證言之真實性，從而，證人甲○○、丙○○於本院審理中
      之前揭結詞，應堪值採信確屬實情。況證人甲○○於本院
      審理中結證稱：伊可以肯定異議人當天的確有駕車闖越紅
      燈，因為伊停等的位置可以看得到整個路口，異議人闖越
      紅燈之經過伊都可以看得很清楚等語（本院卷第27頁參照
      ），及證人丙○○於本院審理中結證稱：伊可以肯定異議
      人的確有駕車闖紅燈，因為當時伊等在停等紅燈時，眼睛
      是直視前方，所以可以看得很清楚，異議人所駕駛之車子
      的確是直行闖紅燈等語（本院卷第71頁參照），亦足徵證
      人甲○○、丙○○於舉發本件交通違規時，尚無因其視力
      、注意力或視線不佳而有錯看號誌之虞。再者，本件異議
      人駕車行經有燈光號誌管制之交岔路口而闖紅燈之交通違
      規行為，如有監視錄影器錄影或拍照存證之物證資料，固
      可免除不必要之爭議，然員警執行交通勤務，依法並未要
      求就任何違規事項均必須錄影或拍照存證，此觀道路交通
      管理處罰條例第7 條之2 亦規定在當場不能或不宜攔截舉
      發之情況下，可逕行舉發之意旨即明，且因此等違規情事
      均發生於一剎那之間，除非恰有錄影設備或得拍攝快速移
      動畫面之照相設備，否則要求值勤警員或舉發機關需緊急
      錄影或拍照後以此為證，未免與執行勤務之實況相悖，並
      難以實行，故於因無法及時攝影取證之情況下，如無其他
      證據顯示舉發員警有誤認或故意構陷之情事時，尚難以舉
      發員警無法提出其他證據佐證，即認其所述不可採信，否
      則該未裝設科學儀器之路段，豈非陷入駕駛人得任意違規
      之狀態，自非妥適；而本件固除證人即本件查獲員警甲○
      ○、丙○○之結詞外，別無照片或其他證據以證明異議人
      有前揭交通違規行為，然異議人前揭違規行為，已據上開
      證人於本院審理中結證明確，異議人於此亦未能提出上開
      證人有誤認或故意構陷之具體事證，是縱裁決機關僅能由
      舉發員警證明異議人之違規行為，而未能提出照片或其他
      證據證明，亦難認其未盡舉證責任，而遽認裁決機關之處
      分為不當，是異議人指稱並無證據證明其有闖紅燈之行為
      云云，亦殊不足採。是以，異議人之前揭辯詞均無足據以
      為有利異議人之認定。本件事證明確，異議人確有於前揭
      時、地駕車行經有燈光號誌管制之交岔路口而闖紅燈之違
      規行為，洵堪認定。
四、綜上所述，異議人確有於前揭時、地駕車行經有燈光號誌管
    制之交岔路口而闖紅燈之違規行為。從而，原處分機關依前
    揭道路交通管理處罰條例第53條第1 項、違反道路交通管理
    事件統一裁罰基準及處理細則第43條、第44條、第67條暨違
    反道路交通管理事件統一裁罰標準表之規定，裁處異議人罰
    鍰1,800 元，並依同條例第63條第1 項第3 款規定，併予記
    違規點數3 點，核無違誤。異議人之異議，為無理由，應予
    駁回。
據上論斷，應依道路交通案件處理辦法第19條，裁定如主文。
中    華    民    國    97   年      1    月    31    日
                  交通法庭法  官  陳振嘉
以上正本證明與原本無異。
如不服本裁定，應於收受送達以上正本證明與原本無異。
如不服本裁定，應於收受送達後5 日內向本院提出抗告狀。
                                          書記官後5
日內向本院提出抗告狀。
中    華    民    國    97   年      1    月    31    日
                          書記官  顏宗貝


司法院資訊處製作；財團法人民間司法改革基金會備份。
